【裁判字號】    90,台上,7669
【裁判日期】    901213
【裁判案由】    違反毒品危害防制條例
【裁判全文】
最高法院刑事判決                                九十年度台上字第七六六九號
    上  訴  人  甲○○
右上訴人因違反毒品危害防制條例案件，不服台灣高等法院台南分院中華民國九十年
九月二十六日第二審更審判決（九十年度上更(一)字第四六二號，起訴案號：台灣台南
地方法院檢察署八十九年度毒偵字第二四五六號、第二八一三號），提起上訴，本院
判決如左：
    主  文
上訴駁回。
    理  由
按刑事訴訟法第三百七十七條規定，上訴於第三審法院，非以判決違背法令為理由，
不得為之。是提起第三審上訴，應以原判決違背法令為理由，係屬法定要件。如果上
訴理由狀並未依據卷內訴訟資料，具體指摘原判決不適用何種法則或如何適用不當，
或所指摘原判決違法情事，顯與法律規定得為第三審上訴理由之違法情形，不相適合
時，均應認其上訴為違背法律上之程式，予以駁回。本件上訴人甲○○上訴意旨略稱
：(一)、本件是上訴人向警方自首，然均不為第一、二審所採信，亦不依職權調查。原
判決所載上訴人施用毒品時間為民國八十九年九月四日至五日，與起訴書所載事實不
同，上訴人為單一犯或連續犯，原審未調查上訴人在偵查中及原審時自白之差異，遽
採上訴人當庭隨意附和庭訊內容之任意性自白，顯有調查未盡之違背法令。(二)、原審
已查明上訴人九月七日並無施用毒品，檢察官顯已誤認本件事實。且上訴人自首後，
檢察官理應向法院聲請裁定先令入戒治處所施以強制戒治，然檢察官並未聲請即飭回
上訴人，於法律程序顯屬不符，審理本案之法院未諭知不受理之判決，即有受理訴訟
不當之違法。(三)、本件檢察官偵查時，上訴人前案之上訴期間尚未逾期，如檢察官依
法聲請法院裁定先令入戒治處所施以強制戒治，上訴人定會上訴，使兩案合併以連續
犯論處，不致為前案既判力所不及，檢察官處理本件違背法定程序，使上訴人權益受
損，應有救濟途徑云云。
惟查：證據之取捨、事實之認定，乃事實審法院職權行使之範圍，茍其證據之取捨及
事實之認定，不違背經驗法則與論理法則，即不容任意指摘為違法，而據為上訴第三
審之適法理由。原判決依據上訴人之自首，扣案並經法務部調查局鑑驗結果，確屬第
一級毒品之海洛因二包（驗餘淨重一‧七五公克）、施用毒品器具注射針筒四支、挖
勺二支、台南市衛生局八十九年九月十四日南市衛驗字第八九○八八四號及長榮管理
學院八十九年九月廿五日ＴＥ0000000號尿液檢驗報告各一紙、法務部調查局
鑑驗通知書等證據，綜合判斷，認定上訴人確有於八十九年九月四至五日間，連續在
其住處施用第一級毒品海洛因之犯行，嗣向台南市警察局第三分局自首等情。因而撤
銷第一審不當之判決，改判仍論處上訴人連續施用第一級毒品罪刑，已明所憑之證
據及認定之理由。復論述本件上訴人係於其前案所犯施用毒品罪，經第一審法院（原
判決誤載為原審法院）宣示判決後所犯，故為前案既判力所不及之理由。經核所為論
斷，均與卷內資料相符，從形式上觀察，並無認定事實不依證據或有何採證違背經驗
法則、論理法則等違法情形存在。而原判決已認定上訴人犯罪後自首之事實，並依刑
法第六十二條之規定減輕其刑；復說明上訴人係於五年內再犯毒品危害防制條例第十
條第一項施用第一級毒品罪，依同條例第二十三條第二項前段規定，即不適用同條第
一項，而應依一般刑事訴訟程序處理，且應於刑之執行前先令入戒治處所施以強制戒
治，並經第一審法院裁定令入戒治處所施以強制戒治一年（八十九年度毒聲字第一七
○三號），自無應於審判期日調查之證據而未予調查及受理訴訟不當等違法。至其餘
上訴意旨所執各詞，既非就原判決違背法令予以指摘，即顯與法律規定得為第三審上
訴理由之違法情形，不相適合。其上訴違背法律上之程式，應予駁回。
據上論結，應依刑事訴訟法第三百九十五條前段，判決如主文。
中      華      民      國     九十     年     十二     月     十三     日
                              最高法院刑事第十庭
                                  審判長法官  陳  炳  煌
                                        法官  陳  正  庸
                                        法官  韓  金  秀
                                        法官  吳  信  銘
                                        法官  徐  文  亮
      右正本證明與原本無異
                                              書  記  官
中      華      民      國     九十     年     十二     月     十九     日


司法院資訊處製作；財團法人民間司法改革基金會備份。
